【裁判字號】    99,非抗,78
【裁判日期】    990531
【裁判案由】    票款執行
【裁判全文】
臺灣高等法院民事裁定                  99年度非抗字第78號
再  抗告人  乙○○
代  理  人  廖國訓律師
相  對  人  甲○○
上列當事人間票款執行事件，對於中華民國99年4月9日臺灣桃園
地方法院99年度抗更字第1號民事裁定提起再抗告，本院裁定如
下：
    主  文
再抗告駁回。
再抗告程序費用由再抗告人負擔。
    理  由
一、按對於非訟事件抗告法院之裁定再為抗告，僅得以其適用法
    規顯有錯誤為理由，民國99年1月13日修正之非訟事件法第4
    5條第3項規定甚明。所謂適用法規顯有錯誤，係指原裁定就
    其取捨證據所確定之事實適用法規顯有錯誤而言，不包括認
    定事實不當之情形在內。次按本票執票人，依票據法第123
    條規定，聲請法院裁定許可對發票人強制執行，係屬非訟事
    件，此項聲請之裁定，及抗告法院之裁定，僅依非訟事件程
    序，以審查強制執行許可與否，並無確定實體上法律關係存
    否之效力，如發票人就票據債務之存否有爭執時，應由發票
    人提起確認之訴，以資解決(最高法院57年度台抗字第76號
    判例意旨參照)。
二、再抗告意旨略以：再抗告人於原法院既已為時效之抗辯，則
    原法院自應就此時效抗辯之有無理由為之審查，以確定相對
    人據以聲請本票裁定准予強制執行之「形式要件」是否具備
    ，有最高法院94年台抗字第308號判決意旨可稽。是相對人
    聲請本票裁定准予強制執行時，所應為形式審查之要件者，
    包含依票載期日形式觀察，遇有發票人為時效抗辯之情形時
    ，原法院即應以非訟程序形式審查方式，審查執票人行使追
    索權聲請強制執行，是否罹於時效。即相對人依票據法第12
    3條規定向再抗告人聲請系爭本票裁定准予強制執行時，遇
    有再抗告人依票據法第22條第1項前段規定抗辯相對人行使
    系爭本票追索聲請原法院准予強制執行，業已罹於消滅時效
    時，原法院應將系爭本票票載期日作形式觀察比對，逕行判
    認再抗告人所為時效抗辯是否符合票據法第22條前段規定，
    資以審查相對人依票據法第123條規定據以對再抗告人聲請
    裁定系爭本票准強制執行，仍否應予准許，始合於非訟程序
    形式審查原則。從而，再抗告人於原法院已為時效抗辯，自
    應就本件非訟程序加以審究。惟原法院不為審查，置再抗告
    人於非訟程序主張形式審查時效抗辯之權利於不顧，原法院
    適用法規顯有錯誤應予廢棄云云。
三、經查，原法院以：再抗告人主張相對人本票請求權業已罹於
    消滅時效一節，業據相對人具狀否認，再抗告人所執時效抗
    辯是否成立，既已涉及實體法上之爭執，自非本件非訟程序
    所得加以審究，因而駁回其抗告。揆諸前揭判例意旨，並無
    適用法規顯有錯誤情事。且本件經核亦無所涉及之法律見解
    具有原則上重要之情事，抗告人猶執陳詞，對於原法院裁定
    提起抗告，為無理由，應予駁回。
四、據上論結，本件抗告為無理由，爰裁定如主文。
中    華    民    國    99    年    5     月    31    日
                    民事第五庭
                        審判長法  官  李錦美
                              法  官  陳博享
                              法  官  黃雯惠
正本係照原本作成。
不得抗告。
中    華    民    國    99    年    6     月    2     日
                              書記官  秦慧榮

司法院資訊處製作；財團法人民間司法改革基金會備份。
